【裁判字號】    95,裁,101
【裁判日期】    950119
【裁判案由】    聲請停止執行
【裁判全文】
最  高  行  政  法  院  裁  定
                                     95年度裁字第00101號
抗  告  人  甲○○
上列抗告人因與相對人行政院公共工程委員會間聲請停止執行事
件，對於中華民國94年12月9日臺北高等行政法院94年度停字第
133號裁定提起抗告，本院裁定如下︰
    主  文
抗告駁回。
抗告訴訟費用由抗告人負擔。
    理  由
一、按抗告法院認抗告為不合法或無理由者，應為駁回抗告之裁
    定。
二、本件抗告意旨略謂：臺中縣政府以抗告人有違反技師法第19
    條第2、3款之規定，將抗告人移付相對人所設之技師懲戒委
    員會懲戒，相對人未經究明事實，遽於民國93年5月11日作
    成工程懲字第90110201號懲戒決議書（下稱原處分）決議聲
    請人應予停止業務二年，聲請人不服，向相對人請求覆審，
    竟遭駁回，向原審法院起訴請求撤銷覆審決定及原處分（原
    審以94年度訴字第3819號受理在案），尚未經審結，惟抗告
    人係因十多年前擔任新公營照公司技師時，該公司違法出借
    牌照供他家使用，以賺取不法利益，抗告人全然不知，卻無
    辜被牽扯於內，且工程相關並有簽名之正式文件，皆由於官
    商勾結，簽章均為偽造，於技師懲戒委員會中之審理亦非常
    粗糙，印章、筆跡都未能詳加核對，也沒有讓抗告人親自辯
    解，實有違誤。至所謂之「難於回覆之損害」即抗告人承受
    不白之冤，斷了生計等情，傷痕既永遠存在，更應防患於未
    然才是。而維生係屬申訴重心，非屬另一問題等情，爰請將
    原審裁定廢棄，並准系爭懲戒決議書停止執行云云。
三、按行政機關之處分或決定，在依法撤銷或變更前，具有執行
    力，除法律另有規定外，原則上不因提起行政訴訟而停止執
    行，觀之行政訴訟法第116條第1項規定自明。依同法條第2
    項及第3項之規定，如原處分或決定之執行將發生難於回復
    之損害，且有急迫情事者，行政法院雖得依職權或依聲請裁
    定停止執行。惟其得為停止執行之事由，須有「避免難以回
    復損害之急迫性」。如其損害尚非不能以金錢賠償，或在一
    般社會通念上非足認達到回復困難之程度，且有急迫情事者
    ，要難僅憑原處分或決定即將執行，將發生受處分人所執行
    之業務中斷，及信譽受侵害或收入減少之損失，遽認有停止
    執行之必要。原審裁定以：抗告人雖稱其係專業技師，除本
    業外無其他收入來源，年紀已大，又無積蓄，如遭原處分之
    執行，將無以維生，為此聲請停止執行等語。惟查停止抗告
    人技師業務之執行，在一般社會通念上，領有專業證照者，
    其經懲戒而遭停止業務，所受之損害並非不能以金錢賠償為
    回復原狀，至是否果無以維生屬別一問題，仍難謂將對抗告
    人發生難於回復之損害，且非不得以金錢補償。認抗告人聲
    請停止原處分之執行，於法不合，因將抗告人之聲請駁回，
    經核於法並無違背。抗告論旨，仍執前詞，指摘原審裁定不
    當，求予廢棄，難認有理由，應予駁回。
四、依行政訴訟法第104條、民事訴訟法第95條、第78條，裁定
    如主文。
中    華    民    國    95    年    1     月    19    日
                  第四庭審判長法  官  趙  永  康
                              法  官  鄭  淑  貞
                              法  官  侯  東  昇
                              法  官  黃  淑  玲
                              法  官  林  文  舟
以  上  正  本  證  明  與  原  本  無  異
中    華    民    國    95    年    1     月    19    日
                              書記官  莊  俊  亨


司法院資訊處製作；財團法人民間司法改革基金會備份。
